臺灣高等法院高雄分院刑事裁定　　　　　　　　　 九十二年度聲再字第一八號
　　再審聲請人
　　即受判決人　甲○○
右列聲請人因偽造文書案件，對於本院九十年度上訴字第四Ｏ七號中華民國九十年五
月九日確定判決（臺灣高雄地方法院八十九年度訴字第二七七八號、臺灣高雄地方法
院檢察署八十七年度偵字第二五四七九號），聲請再審，本院裁定如左：
      主  文
再審之聲請駁回。
      理  由
一、聲請意旨略稱：聲請人甲○○（聲請書誤載為鐘敏暉）於民國八十五年十一月間
    ，於高雄縣橋頭鄉通德巷四八弄二一號住處內召集一組民間互助會，告訴人紀素
    女、陳金利及戴秀麗均為會員之一，迨八十七年六月間，聲請人因經濟困難，徵
    得告訴人三人之同意，將三人之會先標下來，標得之會款則約定日後再行清償，
    惟因日後聲請人無力清償，告訴人等乃提起本件刑事告訴。而其中紀素女部分，
    聲請人標受其會款時，確已得其同意，嗣後因聲請人無力負擔，紀素女乃反指未
    得其同意，現在紀素女已願吐實云云；其中陳金利部分，事實上係聲請人將陳金
    利之會份頂下後，再以陳金利之大伯鍾任林之死會款給陳金利領取，用以抵銷其
    前已繳納之活會款，至陳金利後來之其他餘會仍由聲請人繼續頂下來，此傳訊鍾
    任林即明；其中戴秀麗部分，聲請人標取其會款後，事後已得其同意，雙方並已
    和解在案，聲請人上訴最高法院時並已附入該和解書，凡此均為當時已存在之新
    事實新證據，本案前審確有諸多未盡調查之情事，為此依刑事訴訟法第四百二十
    條第一項第六款之規定聲請再審云云。
二、按刑事訴訟法第四百二十條第一項第六款所規定之確實新證據，在解釋上須具備
    (1)新穎性(2)確實性(3)影響性（或關連性）之要件始足當之。所謂「新穎性」係指
    該項證據於審判時並未經發現或存在或未及提出或審酌，而於判決後始發現；所
    謂「確實性」係指該項證據依其形式上之觀察係真實存在；所謂「影響性」係指
    如經提出或審酌在客觀上顯可動搖原確定判決而使受判決人獲有利之判決而言。
    倘該證據在審判時已經發現或存在且業經審酌並已說明其取捨之理由，或該證據
    資料在形式上尚未能確定其真實存在，尚須經調查始得究明，或其形式上雖屬真
    實，然縱予提出供法院審酌，在客觀上亦未必能據以動搖原確定判決之基礎或依
    其他證據資料所作事實之認定者，即非刑事訴訟法第四百二十條第一項第六款所
    稱之確實新證據，此有最高法院二十八年抗字第八號判例可資參照。
三、經查本院前開確定判決已說明，聲請人即被告甲○○對自八十五年十一月十日起
    ，召集民間互助會，並自八十六年六月間起連續冒用紀素女之名義製作標單參與
    競標，得標後收取會款之事實坦承不諱，核與告訴人紀素女指述情節相符，並有
    會單二紙附卷可稽，堪認被告之自白核與事實相符。雖紀素女未能明確指陳何時
    遭冒標，惟其確實未取得互助會款，而參酌被告曾為多組民間互助會之會首，其
    冒標會數並非單一，究係何人標得亦甚為紛亂，被告對冒標日期、標金數額自難
    期其明確描述，是被告確有冒標紀素女之合會等情。聲請意旨以：標得紀素女之
    會份係得其同意所為，且紀素女現已願吐實為由聲請再審，惟訊問告訴人紀素女
    之證據方法，係前開確定判決時即已存在，並非判決後始發現之證據；且尚須經
    訊問調查，始得究明所言對聲請人是否有利；又確定判決已查明聲請人確有冒標
    告訴人紀素女之會款之事實，縱再傳訊告訴人紀素女作證，所為證言在客觀上亦
    非顯可動搖原確定判決而得使聲請人獲更有利之判決，此部分再審聲請核係欠缺
    前開「新穎性」「確實性」「影響性」之要件，揆諸上開規定，其聲請自有未合
    。
四、本院前開確定判決已說明，被告甲○○對自八十五年十一月十日起，召集民間互
    助會，並自八十六年六月間起連續冒用陳金利之名義製作標單參與競標，得標後
    收取會款之事實坦承不諱，核與告訴人陳金利指述情節相符，並有會單二紙附卷
    可稽，堪認被告之自白核與事實相符。又告訴人陳金利之互助會，係於第二十會
    時因與被告達成協議止會，此後被告亦未再對陳金利收取會款，而已繳交之會款
    ，被告並已與陳金利達成清償協議，並已實際如約清償部分會款一節，已據被告
    供認，並經陳金利證述在卷，然被告並未依約止會，猶將陳金利之互助會頂下續
    開，並於第二十餘會之際，被告未經同意，猶冒陳金利之名標得會款一節，亦據
    被告供承在卷，是被告仍有偽造標單，詐取其餘活會會款之情無訛等情。聲請意
    旨以：雙方曾約定訴外人鍾任林之死會款由陳金利具領，陳金利後來之餘會仍由
    聲請人繼續頂下各節，此請求傳訊鍾任林自明為由聲請再審，惟證人鍾任林尚須
    經傳訊到案作證，始得究明所為證詞是否對聲請人有利；況本院已查明聲請人確
    有冒標告訴人陳金利之會款之事實，縱再傳訊證人鍾任林作證，所為證言在客觀
    上亦非顯可動搖原確定判決而得使聲請人獲更有利之判決，此部分再審聲請核係
    欠缺前開「確實性」「影響性」之要件，揆諸上開規定，其聲請亦有未合。
五、本院前開確定判決已說明，被告甲○○對自八十五年十一月十日起，召集民間互
    助會，並自八十六年六月間起連續冒用戴秀麗之名義製作標單參與競標，得標後
    收取會款之事實坦承不諱，核與告訴人戴秀麗指述情節相符，並有會單二紙附卷
    可稽，堪認被告之自白核與事實相符。參以告訴人戴秀麗於本院調查中稱：「我
    有參加一萬元、五千元各一會，在一萬元的會中，我於第廿二會去標，我寫一千
    七百元的標金，但是沒有標到，：：我一直沒有標到：：」，而被告坦認尾會係
    黃春花得標，顯見戴秀麗之一萬元互助會確有遭冒標，此事實並據被告坦認「有
    以戴秀麗之名義偷標會，但黃春花是尾會，我沒有冒標」等語在卷，是告訴人戴
    秀麗之一萬元互助會確有遭冒標等情。聲請意旨以：聲請人標取戴秀麗之會款，
    確曾得其同意，且雙方已達成和解，有和解書在卷云云聲請再審，惟查再審聲請
    狀上所附之和解書，係成立於前開判決宣判後之九十二年六月十二日，並非前審
    審理時即已存在之事實；況前開確定判決已究明聲請人確有冒標告訴人戴秀麗之
    會款之事實，縱再傳訊告訴人戴秀麗作證，所為證言在客觀上亦非顯可動搖原確
    定判決而得使聲請人獲更有利之判決，此部分再審聲請核係欠缺前開「新穎性」
    「影響性」之要件，揆諸上開規定，其聲請亦有未合。
六、綜上所述，本件聲請人援刑事訴訟法第四百二十條第一項第六款所指發現確實之
    新證據為由，聲請再審，所舉聲請再審之理由，核與上引法條之要件並不相符，
    應認為無再審理由，爰依同法第四百三十四條第一項，裁定如主文。
中    華    民    國      九十三      年      三      月     三十一   日
                              臺灣高等法院高雄分院刑事第五庭
                                  審判長法官  曾永宗
                                        法官  邱永貴
                                        法官  陳明富
右正本證明與原本無異。
如不服本裁定應於送達後五日內向本院提出抗告狀。
                                  法院書記官  張宗芳
中    華    民    國      九十三      年      三      月     三十一   日
